臺灣臺中地方法院刑事裁定　　　　　　　　　　　　　九十一年度自字第一六號
　　自　訴　人　丁○○
　　　　　　　　甲○○
　　　　　　　　丙○○
　　共　　　同
　　代　理　人　戊○○
　　被　　　告　乙○○
右列被告因竊佔案件，經自訴人提起自訴，本院裁定如左：
    主文
自訴駁回。
    理    由
一、本件自訴意旨略以：緣被告所有坐落臺中縣太平市○○段００一九─００００地
    號（即重測前車籠埔段車籠埔小段０００一─０二八三地號）土地與自訴人丁○○、甲○○和丙○○等人共有坐落臺中縣太平市○○段００一０─００００地號
    （即重測前車籠埔段車籠埔小段０００一─０二八三地號）土地相毗鄰，被告乙○○於民國九十年初，意圖為自己不法之利益，趁自訴人丁○○、甲○○和丙○○等人遠居臺北、桃園、彰化等地，無暇隨時查看，竟在其所有坐落臺中縣太平
    市○○段００一九─００００地號（即重測前車籠埔段車籠埔小段０００一─０
    二八三地號）土地上建物加蓋時，竊佔自訴人等人共有毗鄰上開土地坐落臺中縣
    太平市○○段００一０─００００地號（即重測前車籠埔段車籠埔小段０００一
    ─０二八三地號）土地約十坪建造違建房屋，經自訴人等人委請社區管理委員會
    主任委員黃文達協調，被告亦置之不理，因認被告涉有刑法第三百二十條第二項
    之竊佔罪嫌云云。
二、按法院或受命法官，得於第一次審判期日前，訊問自訴人、被告及蒐集或調查證
    據，其結果如認案件有刑事訴訟法第二百五十二條至第二百五十四條之情形者，
    得以裁定駁回自訴，同法第三百二十六條第三項、第一項定有明文。次按犯罪事
    實應依證據認定之，無證據不得推定其犯罪事實，同法第一百五十四條復定有明
    文。又認定不利於被告之事實，須依積極證據，苟積極證據不足為不利於被告事
    實之認定時，即應為有利於被告之認定，更不必有何有利之證據。最高法院三十
    年上字第八一六號著有判例。另按刑法第三百二十條第二項之竊佔罪，以行為人
    意圖為自己或第三人不法利益，而竊佔他人之不動產為構成要件，行為人須具有
    「意圖為自己或第三人不法利益」之主觀犯意，始足當之，若行為人因誤信該不
    動產其有法律上之原因而佔有使用之，或因毗鄰土地未能確定經界而誤認並未越
    界，即欠缺意思要件，縱其結果不免有民事上之無權占有行為，要難構成竊佔罪
    。
三、訊據被告堅決否認有何竊佔犯行，辯稱其所有坐落臺中縣太平市○○段００一九
    ─００００地號（即重測前車籠埔段車籠埔小段０００一─０二八三地號）土地
    其上建物門牌號碼臺中縣太平市○○路二一四０巷二三三號係八十八年間購得，
    土地、建物均登記其名下，在九二一地震後房屋後有加蓋，上開土地確與自訴人
    等人共有坐落臺中縣太平市○○段００一０─００００地號（即重測前車籠埔段
    車籠埔小段０００一─０二八三地號）土地相毗鄰，因當時尚未重測，並不知道
    加蓋部分有越界，且加蓋時並未遭鄰居阻止，蓋好後方才知悉，因其住在工廠，
    對建屋情形並不情楚，自訴人並未直接向其表示越界一事證人即被告之妻林怡君
    才知悉過程等語。經查：被告所有上開建物係由其委請工人加蓋，並非被告親自
    建造，且加蓋期間並不知有占用自訴人之土地等情，業據證人即被告之妻林怡君
    證述明確，其證稱建物是八十九年間加蓋的，因當時九二一地震擋土牆受損，其
    請工人來修建，並不是被告，因被告當時在工作，而係由其處理，其請朋友幫忙
    找廠商加蓋，由一位廖先生議價後，就請他施工，因擋土牆後有空地，廠商建議
    加蓋至空地部分，其加蓋至擋土牆，使建物與擋土牆連在一起，加蓋期間沒人來
    提過有越界之情形，一直到社區管理委員告知，才以電話聯絡此事，其有向對方
    表示如有侵占至自訴人等人之土地的話，願意向自訴人購買等語。就被告所辯加
    蓋增建部分係由證人林怡君鳩工興建，並非由被告處理一節，核與證人林怡君所
    證述情節相符，而另參以自訴人提出之現場照片二幀觀之，就自訴人指訴被告竊
    佔土地部分確係建物加蓋部分，亦與證人林怡君證述內容相侔，自訴人甲○○之
    代理人黃房（已解除委任）於本院訊問中雖稱其於上開加蓋部分興建期間即有告
    知被告越界一事，但被告表示並未越界一節云云，惟自訴人之代理人戊○○稱確
    係在房屋蓋好後才發現被告侵占土地，是代書告知等語，核與被告所辯並不清楚
    其情形一節及證人林怡君證稱係由其雇工興建處理等情相符，足徵被告於增建之
    時，對於就加蓋增建是否占用自訴人土地一節，難認其主觀上已確認知悉。且自
    訴人自承上開增建部分占用自訴人共有土地部分約十坪等情，足見縱令有占用情
    事，其面積不大，且係在九二一地震後所為，其就增建時未能注意而逾越加蓋至
    自訴人土地上，尚與常情無違，況被告辯以不知其情形等語，而證人林怡君證稱
    係其雇工加蓋等語，互核相符，可知其就加蓋增建之行為人亦係被告之妻林怡君
    而非被告，亦難以土地及建物均係被告所有，即遽認被告之妻加蓋增建時應由被
    告負竊佔之罪責。綜上諸情以觀，本件雇工增建者係證人即被告之妻林怡君，且
    乏實據可證被告於增建之時有何意圖為自己或第三人不法利益之主觀犯意，揆諸
    前開說明，縱令增建時確有越界至自訴人共有土地之情事，被告所為亦核與竊佔
    罪之構成要件尚屬有間，自難以被告事後尚未能處理本件增建所致之糾紛，即驟
    論被告以竊佔之罪責。復參以自訴人之代理人戊○○稱被告原表示要出測量費，
    但被告一直拖，不肯處理，因此才提出訴訟等語，益徵本件係事後雙方未能妥善
    協商處理所致，顯見本件純屬民事糾葛，自訴人等人宜另循民事訴訟程序解決。
    此外，本院復查無其他積極之證據足以證明被告有何自訴人所指之犯行，是被告
    犯罪嫌疑顯有不足，核有刑事訴訟法第二百五十二條第十款所規定之情形，爰以
    裁定駁回自訴人等人之自訴。
據上論斷，應依刑事訴訟法第三百二十六條第三項、第二百五十二條第十款，裁定如
主文。
中      華      民      國      九十一      年    六    月    二十四    日
                                臺灣臺中地方法院刑事第二庭
                                    法  官  陳  葳
右正本證明與原本無異。
如不服本裁定，應於送達後五日內，向本院提出抗告狀。
                                    書記官
中      華      民      國      九十一      年    六    月    二十四    日
